最高法院刑事判決　　　　　　　　　　　　　　　　九十一年度台非字第二一三號
　　上　訴　人　最高法院檢察署檢察總長
　　被　　　告　甲○○
右上訴人因被告違反政府採購法案件，對於台灣台南地方法院中華民國九十一年一月
八日第一審確定判決（九十年度訴字第八二四號，起訴案號：台灣台南地方法院檢察
署九十年度偵字第一八七五號），認為部分違法，提起非常上訴，本院判決如左：
    主  文
原判決關於甲○○部分違背法令之部分撤銷。
    理  由
本件非常上訴意旨稱：「按前未曾受有期徒刑以上刑之宣告，或受有期徒刑以上刑之
宣告，執行完畢或赦免後，五年以內未曾受有期徒刑以上刑之宣告，而受二年以下有
期徒刑、拘役或罰金之宣告者，始得宣告緩刑，刑法第七十四條有明文規定。因此在
判決前已受有期徒刑以上刑之宣告確定者，即不合於緩刑條件（最高法院五十四年台
非字第一四八號判例參照）。查本件被告甲○○前因公共危險案件，經台灣高雄地方
法院於九十年十月十七日以九十年度鳳交簡字第七八二號判處有期徒刑三月，如易科
罰金以三百元折算一日，並於同年十一月十二日確定，有刑案資料查註紀錄表可稽。
乃原判決以被告犯本件違反政府採購法罪，於九十一年一月八日判處被告有期徒刑六
月，如易科罰金以三百元折算一日時，對於此項應依職權調查之事項，未予調查，竟
併諭知緩刑四年；其宣告緩刑係在被告前受有期徒刑以上刑之宣告確定五年以內，依
上開說明，其諭知緩刑，自有適用法則不當之違背法令。案經確定，爰依刑事訴訟法
第四百四十一條、第四百四十三條提起非常上訴，以資糾正」等語。
本院按：被告受二年以下有期徒刑、拘役或罰金之宣告，認以暫不執行為適當，而得
宣告緩刑者，以該被告前此未曾受有期徒刑以上刑之宣告，或前受有期徒刑以上刑之
宣告，執行完畢或赦免後，五年以內未曾受有期徒刑以上刑之宣告為要件，刑法第七
十四條定有明文；此所謂受有期徒刑以上刑之宣告者，係指凡在後案判決前已經另受
有期徒刑以上刑之宣告確定者，即不合於緩刑之條件，至於前之宣告刑已否執行，及
其犯罪時間之或前或後，在所不問，祇要前已受有期徒刑以上刑之宣告，即不得於後
案宣告緩刑。又刑事訴訟法第三百七十九條第十款所規定之「依本法應於審判期日調
查之證據，而未予調查」，如致適用法令違誤，而顯然於判決有影響者，該確定判決
即屬判決違背法令，應有同法第四百四十七條第一項第一款規定之適用，業經司法院
大法官會議釋字第一八一號解釋在案；倘非常上訴意旨指摘被告曾因犯罪受有期徒刑
以上刑之宣告，有其前科資料或案件可稽，依法不得予以宣告緩刑，確定判決竟予諭
知緩刑為違背法令時，因被告曾否受有期徒刑以上刑之宣告，乃得否適用刑法第七十
四條規定宣告緩刑之前提基礎事實，自具備其調查之必要性，而屬上開「應於審判期
日調查之證據」範疇，則不論上開前科資料及案卷是否存在於原確定判決事實審訴訟
案卷內而得考見，依刑事訴訟法第四百四十五條第二項準用同法第三百九十四條之規
定，非常上訴審均應就此依職權調查裁判之。本件被告甲○○前因公共危險案件，經
台灣高雄地方法院鳳山簡易庭於九十年十月十七日，以九十年度鳳交簡字第七八二號
判決論被告以服用酒類，不能安全駕駛動力交通工具而駕駛罪，判處有期徒刑三月，
並諭知易科罰金之折算標準，於同年十一月十二日確定，有台灣高雄地方法院鳳山簡
易庭判決影本可稽。嗣被告於八十九年間犯本件違反政府採購法案件，經台灣台南地
方法院於九十一年一月八日以九十年度訴字第八二四號判決論被告以共同意圖影響決
標價格，而以合意使廠商不為價格之競爭罪，判處有期徒刑六月，如易科罰金，以三
百元折算一日，並諭知緩刑四年，於同年二月二日確定。則原審於九十一年一月八日
判決時，被告已受上揭九十年度鳳交簡字第七八二號判決宣告有期徒刑三月確定，本
案依法即不得宣告緩刑，原審對此已受有期徒刑之宣告確定而屬應於審判期日調查之
證據，疏未加以調查，誤認被告未曾受有期徒刑以上刑之宣告，致適用刑法第七十四
條第一款之規定，併予宣告「緩刑四年」，自屬判決違背法令。案經確定，非常上訴
意旨，執以指摘，洵有理由，因原判決尚非不利於被告，應由本院僅將原判決關於宣
告緩刑違背法令之部分撤銷，以資糾正。
據上論結，應依刑事訴訟法第四百四十七條第一項第一款前段，判決如主文。
中      華      民      國    九十一    年      八      月    二十一    日
                              最高法院刑事第十庭
                                  審判長法官  林  增  福
                                        法官  邵  燕  玲
                                        法官  吳  昆  仁
                                        法官  陳  世  雄
                                        法官  惠  光  霞
      右正本證明與原本無異
                                              書  記  官
中      華      民      國    九十一    年      八      月    二十六    日
